【裁判字號】    92,簡上,369
【裁判日期】    921128
【裁判案由】    電子遊戲場業管理條例
【裁判全文】
臺灣高雄地方法院刑事判決                        九十二年度簡上字第三六九號
    上  訴  人  臺灣高雄地方法院檢察署檢察官
    被      告  乙○○
右列上訴人因被告違反電子遊戲場業管理條例案件，不服台灣高雄地方法院高雄簡易
庭中華民國九十二年五月十二日九十二年度簡字第六二三號第一審簡易判決（聲請簡
易判決處刑案號：九十二年度偵字第二五二二號及第二六二四號，暨移
二年偵字第三三七０號、第四一三０號及第五二二三號），提起上訴暨移
灣高雄地方法院檢察署九十二年度偵字第一一五九八號、第一四五四六號），本院判
決如左：
    主  文
原判決撤銷。
乙○○共同以賭博為常業，處有期徒刑陸月，如易科罰金以參佰元折算壹日。
扣案如附表編號四所示之賭博性電子遊戲機台共陸台（含ＩＣ板共計柒塊）、機台內
之賭資共計新臺幣參仟貳佰貳拾元，及如附表編號一、二、三、五、六所示之非屬賭
博性之電子遊戲機台共貳拾陸台（含ＩＣ板貳拾陸塊）及機台內現金共計新臺幣捌萬
陸仟壹佰捌拾元均沒收。
    事  實
一、乙○○明知未依電子遊戲場業管理條例規定辦理營利事業登記者，不得經營電子
    遊戲場業，且如附表所示營業場所之許可營業項目均未包含經營電子遊戲場業務
    ，竟基於概括犯意，連續於如附表一、二、三、五、六所示時間及營業場所，未
    經許可，擅自擺設附表一、二、三、五、六所列利用電腦操縱，以產生或顯示聲
    光影像、圖案、動作之電子遊戲機台，供不特定人把玩益智娛樂營利，以此為營
    業；及在附表編號四所示之時間及公眾得出入場所之地點，擺設如附表編號四所
    示之賭博性電子遊戲機具，由乙○○僱用與其有賭博犯意聯絡之店員張博文擔任
    現場開分、洗分及兌換賭資之工作，而共同與不特定之人賭博財物，其賭博之方
    式為：每次均由賭客任選機具，以投入十元硬幣開分後押注，猜押賭博機具內由
    電腦隨機設定之特定圖案，如押中，依倍率不等可在機具內顯示積分，如未押中
    ，投入之硬幣現金即由機具吃入歸乙○○所得，俟賭客賭博完畢，再依積分示意
    上開店員依各機台洗分兌換比率換算兌領現金，藉此射倖之賭博方式與不特定人
    賭博財物，並牟利維生，以之為常業。嗣於附表編號一、二、三、五、六所示查
    獲時間，客人李漢堂、黃國欣、林志豪、薛賢生、李志清等人分別在如附表編號
    一至三所示營業場所打玩電子遊戲機台及如附表編號五、六所示之電子遊戲機台
    插電營業之際，為警當場查獲，並扣得如附表編號一、二、三、五、六所示乙○
    ○所有非賭博性之電子遊戲機台共二十六台（含ＩＣ板二十六塊）及機台內現金
    共計新臺幣（下同）八萬六千一百八十元等物。另於如附表編號四所示查獲時間
    ，賭客杜俊中打玩「滿貫大亨」之賭博性電子遊戲機台，累積積分至一百二十分
    後，由店員張博文洗分並兌換現金一千二百元交予杜俊中之後，為警當場查獲，
    並扣得如附表編號四所示賭博性電子遊戲機台共六台（含ＩＣ板七塊）、機台內
    賭資現金共計三千二百二十元（杜俊中涉嫌賭博部分業經本院另案判決）。
二、案經高雄市政府警察局三民第一分局、前鎮分局、高雄縣政府警察局仁武分局報
    請臺灣高雄地方法院檢察署檢察官偵查後聲請簡易判決處刑，暨併案審理。
    理  由
一、右揭被告乙○○未經許可擺設電子遊戲機台，而違法經營電子遊戲場業及常業賭
    博之犯罪事實，業據被告於警訊、偵查及本院調查、審理中坦承不諱，核與證人
    即在場打玩客人李漢堂、黃國欽、李志清、林志豪、薛賢生亦證述明確，另證人
    即被告所僱用之店員張博文亦於警訊中坦承受僱於被告擔任開分、洗分及兌換現
    金之工作，且於查獲當時甫兌換賭資一千二百元交予賭客杜俊中等語（參見高雄
    市政府警察局前鎮分局高市警前分刑字第一九一０號警訊卷第五頁），復與證人
    即賭客杜俊中證述情節相符（參見前開警卷第四頁），並有營業現場檢查紀錄表
    四份、臨檢現場檢查紀錄及聯合稽查紀錄表各一份、照片二十六張及附表編號一
    、二、三、五、六所示被告所有非賭博性之電子遊戲機台共二十六台（含ＩＣ板
    二十六塊）及機台內現金合計共八萬六千一百八十元，暨附表編號四所示賭博性
    電子遊戲機台共六台（含ＩＣ板七塊）、機台內之賭資現金三千二百二十元。綜
    上所述，被告此部分自白與事實相符，自可採為認定事實之證據。則被告右揭違
    法經營電子遊戲場業及常業賭博之犯行，堪以認定。
二、按未依電子遊戲場業管理條例規定辦理營利事業登記者，不得經營電子遊戲場業
    ，違反者應予處罰，電子遊戲場業管理條例第十五條、第二十二條分別定有明文
    。所謂電子遊戲場「業」，指「業務」而言，而刑法上所謂業務，係以事實上執
    行業務者為標準，指以反覆同種類之行為為目的之社會的活動而言；執行此項業
    務，縱令欠缺形式上之條件，仍無礙於業務之性質。因此不論該事業是否「專營
    」電子遊戲場業，亦不問經營是否需達「一定之規模」，即使於原本所營事業外
    ，兼營電子遊戲場業，或所經營之電子遊戲場不具相當之規模，亦無礙於電子遊
    戲場業管理條例相關規定之適用。又刑法上之所謂常業犯，係指反覆以實施同種
    類行為為目的之社會活動，至於犯罪所得之多寡，是否恃此為唯一之謀生職業，
    則非所問，縱令兼有其他職業，仍無礙於該常業犯罪之成立（參照最高法院九十
    年度台非字第二七六號判決、八十五年度臺上字第五一○號判例意旨），被告於
    附表編號四擺設電動賭博遊戲機台並僱用張博文在場經營牟利，足認其係賴此以
    營生無訛。是核被告未依電子遊戲場業管理條例辦理營利事業登記，在附表所示
    之公眾得出入之場所非法經營電子遊戲場業，且於附表編號四以所擺設賭博性電
    子遊戲機台與不特定之人賭博財物，其所為係違反電子遊戲場業管理條例第十五
    條之規定，應依同條例第二十二條論處，及刑法第二百六十七條之常業賭博罪。
    又被告於如附表所示之高雄縣仁武鄉○○路七三之八號之「薰衣草超商」、高雄
    市○○區○○路六九號 「億客隆超商」、高雄縣仁武鄉○○○路一三０號之「
    富而樂」超商、高雄市○鎮區○○路一二一號「巨蛋」超商等不同地點，擺設不
    同之電子遊戲機，經營時間亦有先後差異，應係數個違法營業行為，其數違法營
    業行為時間緊接，所犯罪名相同，顯係出於概括犯意反覆為之，為連續犯，應依
    刑法第五十六條規定論以一罪，並加重其刑。被告就附表編號四所示之常業賭博
    犯行與店員張博文（未據起訴），有犯意聯絡及行為分擔，應論以共同正犯。再
    被告所犯上開二罪間，有方法、結果之牽連關係，應依刑法第五十五條之規定，
    從一重之常業賭博罪處斷（最高法院九十年度臺非字第二七六號判決意旨參照）
    。公訴人雖僅就被告附表編號一部分之犯行聲請簡易判決處刑，未就如附表編號
    二至六所示被告違反電子遊戲場業管理條例之犯行及如附表編號四所示被告常業
    賭博犯行起訴，然上開部分既經公訴人移送併辦，且分別與聲請簡易判決之事實
    具有連續犯、牽連犯之裁判上一罪之關係，依審判不可分之原則，本院自應併予
    審究。原審以被告犯罪事證明確，予以論罪科刑，固非無見，惟被告所為如附表
    編號五、六所示違反電子遊戲場業管理條例犯行部分，原審未及併案審酌，尚有
    未洽，另就附表編號四常業賭博犯行，僅論以普通賭博罪，亦有違誤，故檢察官
    上訴意旨指摘原判決不當，為有理由，自應由本院將原判決撤銷改判。爰審酌被
    告為牟己利罔顧主管機關關於電子遊戲場業申請設立之規定，並藉所經營之電子
    遊戲場賭博財物，企圖不勞而獲，對社會風氣造成不良之影響，且其違反電子遊
    戲場業管理條例第十五條之行為，妨害主管機關對於電子遊戲場業之管理，其中
    被告於附表編號一之犯行為警查獲後，竟不知尊重法律，仍陸續多次為警查獲，
    足認其犯罪情節非輕，惟念其於犯罪之後坦承犯行態度良好等一切情狀，量處如
    主文所示之刑，並諭知易科罰金之折算標準，以示懲儆。
四、扣案如附表編號四所示之賭博性電子遊戲機台共六台（含ＩＣ板七塊），均為當
    場賭博之器具，在前開賭博性電子遊戲機台內查獲之現金共計三千二百二十元，
    係屬在賭檯之財物（最高法院九十年度臺非字第一八九號判決意旨參照），均依
    刑法第二百六十六條第二項之規定，不問屬於犯人與否，予以宣告沒收。扣案如
    附表編號一、二、三、四、六所示之非屬賭博性之電子遊戲機台共二十六台（含
    ＩＣ板二十六塊）及機台內之現金共計八萬六千一百八十元，均係被告所有，供
    本件違反電子遊戲場業管理條例犯行所用或所得之物，亦據被告供承在卷，爰分
    別依刑法第三十八條第一項第二款、第三款之規定宣告沒收。至扣案如附表編號
    四所示另案被告杜俊中身上查獲兌換所得之現金一千二百元，係另案被告杜俊中
    所有犯罪所得之物，且非屬在賭檯或兌換籌碼處之財物，故不予宣告沒收之，併
    予敘明。
據上論斷，應依刑事訴訟法第四百五十五條之一第一項、第三項、第三百六十九條第
一項前段、第三百六十四條、第二百九十九條第一項前段，電子遊戲場業管理條例第
二十二條，刑法第十一條前段、第二十八條、第五十六條、第二百六十七條、第五十
五條、第四十一條第一項前段、第二百六十六條第二項、第三十八條第一項第二、三
款，罰金罰鍰提高標準條例第一條前段、第二條，判決如主文。
本案經檢察官甲○○到庭執行職務。
中      華      民      國    九十二    年     十一     月    二十八    日
                                  臺灣高雄地方法院刑事庭
 審判長法  官  邱明弘
                                            法  官  吳錦佳
                                            法  官  廖建瑜
右正本證明與原本無異。
不得上訴。
                                            書記官  王翌翔
中      華      民      國    九十二    年     十一     月    二十八    日
中華民國刑法第二百六十七條
(常業賭博罪)
以賭博為常業者，處二年以下有期徒刑，得併科一千元以下罰金。
電子遊戲場業管理條例第二十二條
違反第十五條規定者，處行為人一年以下有期徒刑、拘役或科或併科新台
幣五十萬元以上二百五十萬元以下罰金。
【附表】
┌──┬───────┬───────────┬────────────┐
│編號│擺設時間及地點│查獲時間及在場打玩之人│查      獲      機    具│
│    │              │                      │                        │
├──┼───────┼───────────┼────────────┤
│一、│九十二年一月五│九十二年一月七日十六時│金象王、動物柏青樂各一台│
│九十│日至同月七日  │十分許，李漢堂在場打玩│（均含ＩＣ板共二塊），及│
│二年│              │                      │現金一百元。            │
│偵字│高雄縣仁武鄉仁│                      │                        │
│第二│雄路七三之八號│                      │                        │
│六二│之「薰衣草超商│                      │                        │
│四號│」            │                      │                        │
├──┼───────┼───────────┼────────────┤
│二、│九十二年一月九│九十二年一月十三日二十│金象王一台、大舞台、及滿│
│九十│日起擺設      │時四十分許，黃國欣在場│貫大亨均二台（均含ＩＣ板│
│二年│              │打玩                  │共五塊），及現金一萬七千│
│偵字│高雄市三民區凱│                      │七百元。                │
│第二│國路六九號 「 │                      │                        │
│五二│億客隆超商」（│                      │                        │
│二號│逸瑩企業行）  │                      │                        │
├──┼───────┼───────────┼────────────┤
│三、│九十一年十二月│九十二年一月二十一日十│動物柏青樂、金像王、龍鳳│
│九十│三十一日起擺設│五時五十分，林志豪、薛│超級列車各一台、滿貫大亨│
│二年│至九十二年一月│賢生、李志清在場打玩  │、大舞台各二台（均含ＩＣ│
│偵字│二十一日為警查│                      │共八塊），現金六萬六千五│
│第四│獲，遭查獲後，│                      │百六十元。              │
│一三│約隔一個禮拜，├───────────┼────────────┤
│０號│仍在該處另行組│九十二年二月二十七日十│大舞台一台、滿貫大亨二台│
│號  │裝機台，並於九│九時十分許，無客人打玩│（均含ＩＣ板共三塊），現│
│    │十二年二月二十│                      │金四百八十元            │
│    │七日為警查獲  │                      │                        │
│    │              │                      │                        │
│    │高雄縣仁武鄉八│                      │                        │
│    │德中路一三０號│                      │ │
│    │之「富而樂」超│                      │                        │
│    │商            │                      │                        │
├──┼───────┼───────────┼────────────┤
│四、│九十二年一月間│九十二年二月六日二十  │滿貫大亨、金象王、賽馬、│
│九十│之某日開始擺設│二時五分許，賭客杜俊中│各一台、大舞台三台（其中│
│二年│經營，並僱用知│在場打玩              │賽馬為一機二人操作，均含│
│偵字│情之店員張博文│                      │ＩＣ板共七塊及機台內現金│
│第三│負責賭客洗分換│                      │三千二百二十元）及賭資一│
│三七│錢            │                      │千二百元                │
│０號│              │                      │                        │
│    │在高雄市前鎮區│                      │                        │
│    │德昌路一二一號│                      │                        │
│    │「巨蛋」超商內│                      │                        │
│    │              │               │                        │
│    │              │                      │                        │
├──┼───────┼───────────┼────────────┤
│五、│九十二年五月二│九十二年五月二十八日二│滿貫大亨、大舞台、跑馬各│
│九十│十二日起開始擺│十時十分許，現場無客人│一台（均含ＩＣ板共三塊及│
│二年│設經營        │打玩                  │機台內現金共計一千零二十│
│偵字│              │                      │元）                    │
│第一│在高雄市前鎮區│                      │                        │
│一五│德昌街一二一號│                      │                        │
│九八│「巨蛋」超商內│                      │                        │
│號  │              │                      │                        │
│    │              │                      │                        │
├──┼───────┼───────────┼────────────┤
│六、│九十二年六月十│九十二年六月二十四日二│劍龍、滿貫大亨、金象王各│
│九十│八日起開始擺設│十時二十五分許，現場無│一台及大舞台二台（均含Ｉ│
│二年│經營          │客人打玩              │Ｃ板共計五塊及機台內現金│
│偵字│              │                      │三百二十元）            │
│第一│在高雄市前鎮區│                      │                        │
│四五│德昌路一二一號│                      │                        │
│四六│「巨蛋」超商內│                      │                        │
│號  │              │                      │                        │
│    │              │                      │                        │
└──┴───────┴───────────┴────────────┘


司法院資訊處製作；財團法人民間司法改革基金會備份。
